臺灣士林地方法院交通事件裁定　　　　96年度交聲字第446 號
原處分機關　交通部公路總局台北區監理所基隆監理站
受處分人　　甲○○
上列受處分人因違反道路交通管理處罰條例案件，對於交通部公
路總局臺北區監理所基隆監理站於民國96年4 月25日所為處分（
原處分案號基監字第裁42-I00000000號），聲明異議，本院裁定
如下：
    主  文
異議駁回。
    理  由
一、按汽車駕駛人轉彎時，不依標誌、標線、號誌指示者，處新
    臺幣（下同）600 元以上1800元以下罰鍰；汽車駕駛人有第
    48條第2 款之情形者，除依原條款處罰鍰外，並記違規點數
    1 點，道路交通管理處罰條例第48條第2 款、第63條第1項
    第1 款分別定有明文。
二、原處分意旨略以：異議人即受處分人甲○○於民國96年3 月
    26日下午1 時25分許，駕駛其所有車牌號碼8839-KL 號自小
    客貨車沿彰化縣彰化市○○路北往南方向行駛，行經中山路
    、南郭路口時，經警舉發「汽車駕駛人轉彎時，不依標誌、
    標線、號誌指示」之違規，經異議人於指定之應到案日期前
    到案陳述意見，原處分機關仍依道路交通管理處罰條例第48
    條第1 項第2 款之規定處罰鍰600 元，並依同條例第63 條
    第1 項第1 款之規定，記違規點數1 點。
三、聲明異議意旨略以：(1)當時在三向號誌燈路口，號誌燈顯示
    綠燈直行及右轉，其他燈號熄滅昏暗，不應認為是設有左轉
    號誌之路口，且異議人並非經常經過該路口之駕駛人，並無
    能夠確定該路口設有左轉號誌燈之能力。(2)該路口號誌並未
    顯示紅燈，亦無明確指引「無左轉綠燈不可左轉」，故不應
    判讀為未依交通號誌指示左轉。(3)在直行綠燈顯示時，若無
    紅燈顯示，異議人認為此情形尚非不可通行，僅在提醒用路
    人應小心通行云云。
四、經查：
  (1)異議人即受處分人甲○○於前揭時間駕駛上開車輛行經彰化
    縣彰化市○○路及南郭路口時，未待左轉箭頭燈亮即搶先違
    規左轉，經警攔停舉發「不遵守號誌指示」之事實，有彰化
    縣政府警察局96年3 月26日彰縣警交字第I00000000 號舉發
    違反道路交通管理事件通知單影本及彰化縣警察局彰化分局
    96年4 月18日彰縣分警五字第0960009051號函各1 紙在卷可
    稽。查本件舉發之違規地點左轉南郭路口，設有紅燈保護左
    轉專用燈號，有交通部公路總局第二區養護工程處彰化工務
    段96年5 月25日二工彰字第0960003467號函及該路段平面圖
    、號誌時制及路口相片附卷可稽。依異議人自行提出之現場
    照片，亦可見舉發之違規地點為中山路往南三向箭頭號誌；
    異議人並對其於直行、右轉燈號亮綠燈、其他燈號熄滅時即
    行左轉等情，不加爭執；益徵異議人於左轉時，左轉專用號
    誌並未亮燈指示左轉。是其未依標誌、號誌指示而轉彎之違
    規行為，至為明確，堪以認定。
  (2)異議人雖辯稱：依其個人認知，紅燈未亮時，縱使僅有直行
    、右轉箭頭綠燈仍然可以左轉云云。惟按交岔路口准許紅燈
    右轉，或進行多時相號誌管制時，可增設箭頭綠燈，或以多
    向箭頭綠燈替代圓形綠燈，指示車輛行進方向；又箭頭綠燈
    表示僅准許車輛依箭頭指示之方向行駛，道路交通標誌標線
    號誌設置規則第213 條第4 款、第206 條第2 款第1 目分別
    定有明文。審其設置目的，無非係藉由燈號輪替，以時間更
    迭方式，分派不同方向交通之行進路權，俾以確保交岔路口
    之交通順暢與安全。再按汽車行駛至交岔路口，其轉彎應遵
    守燈光號誌之指示，道路交通安全規則第102 條第1 項第1
    款亦有明文。本件異議人係持有駕照之駕駛人，對於前揭道
    路交通標誌意涵及道路交通規則應知之甚詳，其於上開路段
    駕車，應依道路交通標誌、標線、號誌之指示行駛；尚難以
    其一己之主觀認知，任意詮釋上述客觀規範內容而恣意行駛
    。況各類交通規則之訂定，本在藉由路權劃分，將現代交通
    工具所生之風險，控制於可容許之範圍內；藉由風險之控制
    ，防止實害之發生，自不允許個人依其具體情況對於風險之
    判斷，任意選擇是否遵守交通規則，其理甚明。異議人空言
    以；直行綠燈已亮，雖左轉箭頭綠燈尚未亮燈仍可左轉云云
    為辯，核無足採，無從解免其違規之行政罰責。
五、綜上所述，異議人之辯解要無足採，原處分機關依據警察機
    關之舉發，援引道路交通管理處罰條例第48條第1 項第2 款
    及第63條第1 項第1 款規定，裁處異議人罰鍰新臺幣600 元
    ，並記違規點數1 點，核無不合，異議人猶執前詞不服原處
    分，其異議為無理由，應予駁回。
據上論斷，應依道路交通案件處理辦法第19條，裁定如主文。
中　　華　　民　　國　　96　　年　　6 　　月　　11　　日
                  交通法庭法  官    朱瑞娟
以上正本證明與原本無異。
如不服本裁定應於送達後5 日內，向本院提出抗告狀。
                          書記官    賴麗容
中　　華　　民　　國　　96　　年　　6 　　月　　11　　日
